最高法院刑事判決　　　　　　　　　　　　　　　八十八年度台上字第二三九三號
　　上　訴　人　丁　○
　　　　　　　　乙○○
　　　　　　　　丙○○
　　　　　　　　甲○○
右上訴人等因殺人案件，不服台灣高等法院中華民國八十八年二月二日第二審判決（
八十七年度上訴字第三七五八號，起訴案號：台灣台北地方法院檢察署八十五年度偵
字第二二七七二、二三一一八、二七九八五號），提起上訴，本院判決如左：
    主  文
原判決關於丙○○、甲○○部分及乙○○共同殺人部分均撤銷，發回台灣高等法院。
丁○部分上訴駁回。
    理  由
一撤銷發回部分
本件原判決認定上訴人甲○○於民國（以下同）八十五年十月上旬某日，與綽號「小
寶」之熊存光（另案審理），在台北縣新店市○○路○段吳祈賢所經營之東京小鋼珠
店內遭店內人員毆打，心生不滿，圖思報復，乃於八十五年十月十二日一時許，由甲
○○邀約上訴人乙○○、丙○○與丁○同往台北市○○區○○路二段李春華（未據起
訴）所開設之圓圓茶坊店共同謀議殺人，謀議既定，先由甲○○駕車搭載丁○、乙○
○前往台北市○○路○段七十六巷二十三號二樓，乙○○住處旁巷內拿取鐵棍二支、
木棍一支，另由李春華帶未經許可無故持有不詳廠牌可發射子彈具殺傷力之手槍一
把、子彈數顆，及捷克制九ｍｍ半自動手槍一把（含彈匣一個）、子彈十五顆，與丙
○○搭乘熊存光所駕駛之小客車前往東京小鋼珠店，其餘三人搭乘另輛小客車前往，
同日上午三時五十分到達，李春華即將不詳廠牌可發射子彈具殺傷力之手槍暨意圖供
犯罪之用之子彈交由丙○○持有，並由甲○○、乙○○各持鐵棍一支、丁○持木棍一
支、李春華持捷克製九ｍｍ手槍，將坐在店前ＦＫ－○一○八號自用小客車內擔任把
風任務之林武堂、廖永群拖出車外加以圍毆，致廖永群受有頭部傷、左手二、三指指
骨骨折、四、五指掌骨骨折，另由甲○○持鐵棍朝林武堂身體猛擊，致林武堂受有右
頸、左頸部三處傷痕，深度為五至七公分不等，胸部左側第三至第七肋骨骨折，左、
右前臂分別有三十×五及二十八×八公分挫傷皮下出血，左手肘內側有十×八公分挫
傷性皮下出血，右膝部在膝關節上方有二‧五×○‧五公分擦裂傷，關節下方有三×
○‧五×○‧四公分鈍裂傷，李春華則持其攜帶之上開手槍及子彈，朝林武堂腹部連
續擊發七發，適陳志佳（第一審另行判決）經熊存光通知持未具殺傷力玩具手槍到達
現場，因陳志佳開啟該玩具槍上之紅外線瞄準器以紅色光點在場掃瞄，丙○○見狀，
誤認該小鋼珠店之人出來支援，亦基於殺人之犯意，以其持有可發射子彈之手槍朝陳
志佳射擊二槍，造成陳志佳右肘貫通穿刺傷合併肌腱血管損傷（肘背傷口直徑一公分
，肘彎部直徑一‧二公分），陳志佳見狀即伏於地面。甲○○、丁○、乙○○、丙○
○及李春華、熊存光，見林武堂、廖永群倒地後即乘亂逃逸，廖永群、陳志佳倖免於
死，林武堂經送醫救治，延至同日上午七時四十九分許因遭開槍致貫穿其腹部致失血
性休克及吸呼性窒息死亡。經警在現場扣得鐵棍一支，同日下午二時李春華約乙○○
、丁○、丙○○在臺北市統領百貨公司旁巷內某一泡沫紅茶店內，要求由丁○、乙○
○負擔全部責任並安排乙○○、丁○於當日晚間，向臺北市政府警察局刑事警察大隊
警員葉敏中自首，經警至臺北市○○路○段路旁機車置物箱內取出上開捷克製九ｍｍ
半自動手槍一支、子彈八顆（經鑑定試射貳顆）等情，因而撤銷第一審不當之判決，
改判仍論處甲○○、乙○○、丙○○共同殺人各罪刑（甲○○為累犯），固非無見。
惟按科刑之判決書須將認定之犯罪事實詳記於事實欄，然後於理由中逐一說明其憑以
認定之證據，使事實與理由兩相一致，方為合法。倘事實欄已有及，而理由內未加
說明，是為理由不備；理由已加以說明，而事實欄無此記載，則理由失其依據，均足
構成撤銷之原因。第查內政部警政署刑事警察局八十五年十一月八日刑鑑字第七一○
八五號函稱：「送鑑彈殼九顆經再次確認結果，認均係九厘米已擊廢彈殼，經比對其
彈底紋痕特徵可分為Ａ組（七顆）及Ｂ組（二顆），認分別由二枝槍所擊發，其中Ａ
組復經與臺北市政府警察局八十五年十月十四日北市刑大偵七○七六號刑案件證物採
驗紀錄表送鑑之乙○○等涉及林武堂案手槍一支試射彈殼彈底紋痕比對，特徵吻合，
認係同一槍枝擊發。」（詳二三一一八號偵卷一○八頁），但另二顆制式子彈究為制
式槍枝抑為改造槍枝所擊發，該鑑定書未鑑定明確，原審法院未再函請鑑定，遽認係
修正前槍砲彈藥刀械管制條例第十條第三項之槍枝所發射，且未說明其據以認定之理
由，調查之職責尚有未盡，並有理由不備之違法。次查上訴人等於八十五年十月十二
日上午時分在圓圓茶坊店謀議時，各相關人員未曾供述持槍報仇之情，而丙○○於警
訊中供明：其帶乙把九○手槍，子彈十二發或十三發，是ＫＫ（指甲○○）在車上
拿給我的（二一三○四號偵卷十四頁），於原審審理中供明：係李春華在現場始交付
槍枝等語（原審卷(二)八十頁反面），於第一審法院審理中供明：李春華交付槍枝時，
其他人員並不知情（第一審卷(一)第一九一頁正面），及其等於泡沫紅茶店協商時未曾
有人提及帶槍之情（同上卷(二)第三十反面），熊存光亦供明：其開車載丙○○、李春
華二人，丁○、甲○○、乙○○另開一部車，案發後其載李、侯兩人離去（原審卷(二)
七十六頁反面、七十九頁），侯某之槍枝究為何人所交付，應予查明，如槍枝為李春
華所交付，而交付時他人並不知情，則甲○○、乙○○是否知悉他人帶槍，有無以自
己共同犯罪之意思而由其他人員實施犯罪行為，而足以認定為共同正犯，饒有研求之
餘地，又原判決認定上訴人等意圖供犯罪之用而持有子彈，上開子彈是否足供軍用，
未於理由中詳加說明，逕依刑法第一百八十七條之罪處斷，顯有理由不備之違誤，乙
○○、丙○○、甲○○上訴意旨指摘原判決關於殺人部分不當，尚非全無理由，應認
關於丙○○、甲○○部分及乙○○殺人部分有撤銷發回更審之原因。
二駁回部分
查上訴期間為十日，自送達判決後起算，刑事訴訟法第三百四十九條前段定有明文，
本件上訴人丁○因殺人案件，經原審判決後，於八十八年二月十三日送達於上訴人，
有送達證書附卷可按，而上訴人住居於台北市○○路○段七六巷十一號四樓，無在途
期間可言，截至二月二十三日即已屆滿，其期間之末日又非星期日、紀念日或其他休
息日，乃竟延至三月一日始行提起上訴，顯已逾期，其上訴自非合法，應予駁回。
據上論結，應依刑事訴訟法第三百九十七條、第四百零一條、第三百九十五條前段，
判決如主文。
中      華      民      國    八十八    年      五      月     十三     日
                              最高法院刑事第十庭
                                  審判長法官  莊  登  照
                                        法官  洪  明  輝
                                        法官  蔡  清  遊
                                        法官  黃  一  鑫
                                        法官  林  秀  夫
      右正本證明與原本無異
                                              書  記  官
中      華      民      國    八十八    年      五      月     十九     日
